臺灣橋頭地方法院民事判決
111年度岡簡字第28號
原      告  劉銀    
被      告  葉振南  



上列當事人間請求損害賠償事件，原告提起刑事附帶民事訴訟，
經本院刑事庭移送前來（110 年度交附民字第51號），本院於民
國111年4月28日言詞辯論終結，判決如下：
    主  文
被告應給付原告新臺幣伍拾柒萬壹仟肆佰伍拾陸元，及自民國一
一○年四月三日起至清償日止，按週年利率百分之五計算之利息
。
原告其餘之訴駁回。
本判決第一項得假執行。但被告如以新臺幣伍拾柒萬壹仟肆佰伍
拾陸元為原告供擔保，免為假執行。
原告其餘假執行之聲請駁回。
    事實及理由
一、按簡易訴訟之訴狀送達後，原告不得將原訴變更或追加他訴
    ，但請求基礎事實同一、擴張或減縮應受判決事項之聲明者
    ，不在此限，民事訴訟法第436 條第2 項、第255 條第1 項
    第2 、3 款分別定有明文。原告起訴時原請求：被告應給付
    原告新臺幣（下同）2,097,324 元，及自起訴狀繕本送達翌
    日起至清償日止，按週年利率5 ％計算之利息。嗣具狀陳報
    縮減聲明為：被告應給付原告1,855,042 元，及自起訴狀繕
    本送達翌日起至清償日止，按週年利率5 ％計算之利息（見
    本院卷第117頁）。經核原告前、後聲明所據，均係基於兩
    造於發生車禍事故此同一事實，僅依證據資料，特定其請求
    賠償之各項金額，徵諸首揭規定，自無不合，爰予准許。
二、本件被告經合法通知，未於言詞辯論期日到場，核無民事訴
    訟法第386條各款所列情形，爰依原告聲請，由其一造辯論
    而為判決。　　
三、原告主張：被告於民國109年1月22日17時2分許，駕駛車牌
    號碼0000-00號自用小客車，沿高雄市岡山區聖森路由南往
    北方向行駛內側快車道，行經該路段與永樂街2巷之交岔路
    口時，本應注意行車速度應依速限標誌或標線之規定，該路
    段行車時速不得超過50公里，而依當時天候晴、暮光、柏油
    路面乾燥無缺陷且無障礙物、視距良好，並無不能注意情事
    ，竟貿然以時速約60至70公里之速度超速行駛，適原告騎乘
    車牌號碼000-000號普通重型機車（下稱系爭機車），沿聖
    森路由北往南方向行駛，至永樂街2巷路口轉為行駛永樂街2
    巷，雙方在路口號誌不明之情況下發生碰撞（下稱系爭事故
    ），致原告人車倒地，受有右側第六至十二肋骨骨折併
    氣血胸、雙側恥骨骨折、薦骨骨折、右肱骨骨折、右股骨骨
    折、右脛骨撕脫性開放性骨折、第一腰椎壓迫性骨折、第三
    、四、五腰椎骨折、右腎撕裂傷、肝臟撕裂傷、右膝撕裂傷
    、右小腿挫傷、右膝前十字韌帶部分撕裂傷等傷害（下稱系
    爭傷害）。嗣原告因系爭事故總計受有醫療費用130,720元
    、交通費用20,000元、看護費用302,400元、購買醫療輔具
    費用15,777元、10個半月不能工作之損失269,510元。為此
    ，依民法侵權行為之法律關係，原告自得請求被告賠償前列
    損失及精神慰撫金120萬元，扣除已領取強制責任險83,365
    元。聲明：被告應給付原告1,855,042 元，及自起訴狀繕本
    送達翌日起至清償日止，按週年利率5 ％計算之利息；願供
    擔保，請准宣告假執行。
四、被告經合法通知，未於言詞辯論期日到場，亦未提出書狀作
    任何聲明或陳述。　　
五、本院得心證之理由：
  ㈠按因故意或過失，不法侵害他人之權利者，負損害賠償責任
    ；汽車、機車或其他非依軌道行駛之動力車輛，在使用中加
    損害於他人者，駕駛人應賠償因此所生之損害；不法侵害他
    人之身體或健康者，對於被害人因此喪失或減少勞動能力或
    增加生活上之需要時，應負損害賠償責任；不法侵害他人之
    身體、健康、名譽、自由、信用、隱私、貞操，或不法侵害
    其他人格法益而情節重大者，被害人雖非財產上之損害，亦
    得請求賠償相當之金額，民法第184 條第1 項前段、第191
    條之2 前段、第193 條第1 項、第195 條第1 項定有明文。
  ㈡原告主張之系爭事故發生經過，及其受有系爭裂傷害等節，
    已提出診斷證明書為佐（見本院卷第195至205頁），並經本
    院調取被告因系爭事故而涉過失傷害犯行之本院110 年度交
    易字第44號刑事卷宗資料核閱無訛，是此部分之事實，自堪
    審認。從而，原告之身體、財產權利既因被告駕駛車輛時之
    過失駕駛行為受有損害，原告依民法侵權行為法律關係，請
    求被告應就所受損害範圍負賠償責任，自屬有據。
  ㈢茲就原告所主張之各項賠償金額是否有理，分述如下：
  ⒈醫療費用130,720 元：原告主張其因系爭事故受有醫療費用1
    30,720元之損失一情，已提出醫院醫療費用收據、診斷證明
    書、費用彙整表為證（見本院卷第121-187頁），經核均屬
    原告因系爭傷害治療之必要費用，是此部分之請求，自可准
    許。
  ⒉看護費用302,400元部分：原告主張其因系爭事故，需專人看
    護8個月又12日，以每日1,200元計算，受有看護費用302,40
    0元之損失一情。其中需專人照護8個月又12日部分，已提出
    高雄榮總醫院診斷證明書為證（見本院卷第195-199頁），
    應堪認定。另每日1,200元看護費用部分，核與市場行情相
    符，亦堪採認。是此部分之請求，自可准許。
  ⒊交通費用20,000元部分：原告主張其因系爭事故就醫受有交
    費用20,000元之損失一情，業已提出預估車資資料及門診11
    次、復建60次之診斷證明書為證（本院卷第201-205頁）。
    本院審酌原告所受系爭傷害，要求搭乘大眾運輸就醫，顯無
    可能，故其請求以搭乘計程車計算之交通費用，應堪採認。
　　而依上開預估車資及就醫次數計算，交通費用為22,020元，
    故原告請求交通費用2萬元，應屬有理，自應准許。
  ⒋醫療輔具部分：
    原告固主張其因系爭傷害購買醫療輔具支出15,777元，業據
    提出發票、明細為證（本院卷207-209），對照原告所提診
    斷證明書（本院卷195頁），堪認均屬必要之醫療輔具，此
    部分之請求，自應准許。
  ⒌不能工作之薪資損失部分：
    原告主張其因系爭事故所受傷勢影響，10個半月無法工作，
    而以其107年12月至108年11月平均平均月收入25,667元計算
    ，受有不能工作薪資損失269,510元等情，其中無法工作期
    間，固提出醫囑應休養之診斷證明書及瀛新企業股份有限公
    司（下稱瀛新公司）請假紀錄為佐證（見本院卷193-199頁
    ），惟依瀛新公司所出具之支付原告薪水明細（見本院卷23
    3頁），於系爭事故後，適逢春節假期，故109年1月23日至
    同年月29日期間，係支付原告全薪，故原告因系爭傷害，無
    法工作日期應自109年1月30日至同年11月5日止，合計281日
    。另原告每月收入部份，瀛新公司已函覆原告每月收入為25
    ,000元，被告主張月薪超過部分，自無可採。故被告請求不
    能工作之損失於230,833元（25,000*9＝225,000，25,000*7/
    30＝5,833，225,000＋5,833＝230,833，小數點以下四捨五入
    ））之範圍內，應屬有據。逾此範圍之請求，則屬無據，應
    予駁回。
  ⒍精神慰撫金120萬元部分：
    按慰藉金之賠償須以人格權遭遇侵害，使精神上受有痛苦為
    必要，其核給之標準固與財產上損害之計算不同，然非不可
    斟酌雙方身分資力與加害程度，及其他各種情形核定相當之
    數額；另非財產上損害之慰撫金數額，究竟若干為適當，應
    斟酌兩造身分、地位及經濟狀況，俾為審判之依據。經查，
    原告之身體權利確因被告過失駕駛行為而受有上揭傷勢，迭
    如前述，則原告因客觀生理狀態不佳致生主觀心理因素之不
    快，應無可疑，可堪信實。茲審以原告陳述其為高職業必、
    現擔任工廠品管（見影警卷第7 頁）；被告為五專肄業、從
    事製造業（見影警卷第1頁）；並參酌兩造財產所得總額及
    名下財產資料（詳見本院卷末附稅務電子閘門財產所得調件
    明細表）；復考量系爭事故被告之過失情節及原告所受傷勢
    之部位、情形與衍生影響等一切具體情事後，認原告得請求
    精神慰撫金數額以200,000 元為適當，逾此範圍即非可採
　⒎基上，原告因系爭事故所致之損失金額，合計為827,674元（
    計算式：130,720元＋302,400元＋20,000 元＋15,777＋230,833
    元＋200,000＝899,730元）。
　㈣按「保險人依本法規定所為之保險給付，視為被保險人損害
    賠償金額之一部分；被保險人受賠償請求時，得扣除之。」
    強制汽車責任保險法第32條，定有明文。經查：原告於109
    年10 月21日，業已領取強制汽車責任保險金83,365元，有
    於提出之簡訊資料為證（本院卷211頁），依上開規定，此
    部分視為被告損害賠償金額之一部分而得以扣除。則扣除此
    83,365元保險金後，被告應賠償原告816,365元（827,674-8
    3,365=816,365）。
　㈤復按損害之發生或擴大，被害人與有過失者，法院得減輕賠
    償金額，或免除之，民法第217條第1項定有明文。查系爭事
    故係因原告騎乘系爭機車，沿聖森路由北往南方向行駛，至
    永樂街2巷路口，欲左轉行駛永樂街2巷，兩造因而發生碰撞
    ，業據認定如前。  而依兩造於警詢中一致陳述，於通過路
    口時，聖森路南北向，當時號誌為黃燈（見本院卷88頁、96
    頁），堪認發生系爭事故前，當時聖森路南北向號誌應為黃
    燈。而原告於黃燈通過聖森路口後，欲左轉永樂街2巷時，
    縱其陳述當時永樂街方向號誌已為綠燈屬實（本院卷96
    頁），依原告之行駛過程，應必知悉，當時該方向應係甫轉
    換為綠燈，自應注意車前狀況，確認口路是否已無來車，並
    隨時採取必要之安全措施，以符道路交通安全規則第94條第
    3項之規定。原告卻未注意車前狀況，因而發生系爭事故，
    其就系爭事故之發生，自有過失。是本院審酌兩造之肇事情
    節等一切情狀，認原告就系爭事故肇事原因之過失比例為3
    0％、被告70％。從而，過失相抵後，原告得請求被告賠償
    金額應為571,456元(計算式：816,365×70％＝571,456，小
    數點以下四捨五入)。
六、綜上所述，原告依民法侵權行為法律關係，請求被告賠償因
    系爭事故所致損失之金額共571,456元，及自110 年4月3日
    起至清償日止（見附民卷45頁利息起算日），按週年利率5
    ％計算之利息，為有理由，應予准許；逾此範圍之金額，則
     非有據，自予駁回。
七、原告勝訴部分，係適用簡易訴訟程序為被告敗訴之判決，原
    告雖為假執行宣告之聲請，依同法第389 條第1 項第3 款規
    定，仍由本院依職權宣告。至原告敗訴部分，其假執行聲請
    失所依附，爰予駁回。另依職權酌定相當之擔保金額宣告被
    告供擔保，免為假執行。
八、本件事證已臻明確，其餘攻擊防禦方法及舉證，經核與判決
    結果不生影響，無逐一論列之必要，併予敘明。又本件請求
    之給付，係刑事附帶民事訴訟經刑事庭裁定移送前來，依法
    免納裁判費，附此敘明。
中　　華　　民　　國　　111 　年　　5 　　月　　12　　日
                  岡山簡易庭  法    官  林揚奇 
以上正本係照原本作成。
如不服本判決，應於送達後20日內，向本院提出上訴狀並表明上
訴理由，如於本判決宣示後送達前提起上訴者，應於判決送達後
20日內補提上訴理由書（須附繕本）。
中　　華　　民　　國　　111 　年　　5 　　月　　12　　日
                              書 記 官  陳麗如